臺灣高等法院刑事裁定　　　　 　　　 94年度毒抗字第150 號
抗　告　人
即　被　告　甲○○
上列抗告人因違反毒品危害防制條例案件，不服臺灣新竹地方法
院中華民國94年4 月6 日裁定（94年度毒聲字第137 號），提起
抗告，本院裁定如下：
    主  文
抗告駁回。
    理  由
一、抗告意旨略以：
（一）依毒品危害防制條例規定，裁定令入勒戒處所觀察勒戒，
      本質上為拘束人身自由，應就被移送人進行訊問，使被訊
      問人有辯明之機會，原審未對抗告人為必要之訊問，無異
      剝奪辯明犯罪之機會，警察查獲當時所送尿液是否確採自
      被告，係裁定理由所依據之重要事實，原審未經查明，原
      裁定即屬可議。
（二）警方採證過程既有嚴重瑕疵，抗告人在被逼迫之情形下採
      集檢體，且於檢驗過程中是否確為抗告人之檢體，抗告人
      完全無所知悉，且抗告人近期已持續循民間勒戒管道，無
      先行送勒戒所觀察勒戒之必要，應再正式重為尿液之採樣
      及調查認定，方無程序上之瑕疵。
二、本院查：
（一）被告甲○○自93年5、6月間某日起至同年12月14日止，連
      續在其位於新竹縣北埔鄉○○街37巷10號之住處，非法施
      用第一、二級毒品海洛因及安非他命之犯行，業經其於警
      、偵訊中自白不諱，有警、偵訊筆錄在卷可佐（見93年度
      毒偵字第1569號偵查卷），並有被告坦承所有之海洛因二
      包（共毛重2.45公克，保管字號：93年度白保管字第324
      號）、安非他命四包（共毛重3.30公克，保管字號：93年
      度安保管字第426 號）及安非他命吸食器一組（保管字號
      ：93年度保管字第1863號；扣押物品清單均見同上偵卷）
      等扣案可考。且被告於93年12月14日19時許在警局所親採
      封緘之尿液（姓名代號：C─139號）經送檢驗後，有甲基
      安非他命及嗎啡（海洛因人體代謝物）之陽性反應，此有
      真實姓名代號對照表、新竹市衛生局於93年12月16日出具
      之衛檢字第15027 號不法藥物尿液初步篩檢報告書各一紙
      在卷可稽（同上偵卷）。是被告非法施用第一、二級毒品
      海洛因及安非他命多次之犯行，堪以認定。是原審依據檢
      察官之聲請裁定將被告送勒戒處所觀察勒戒，核無不合，
      應予維持。
（二）被告雖執前詞提起抗告，惟查：(一)毒品危害防制條例第23
      條之1 係規定被告因拘提或逮捕到場者，檢察官依同條例
      第20條第1 項規定聲請法院裁定觀察、勒戒，應自拘提或
      逮捕之時起24小時內為之，並將被告移送該管法院訊問；
      被告因傳喚、自首或自行到場，經檢察官予以逮捕者，亦
      同。本件抗告人雖於93年12月14日為警逮捕，並移送臺灣
      新竹地方法院檢察署檢察官偵訊，惟檢察官並未即時向法
      院聲請對抗告人裁定觀察勒戒，而係先將被告釋放後，迨
      至94年3 月7 日始向臺灣新竹地方法院聲請觀察勒戒，顯
      與上揭規定不符。此外，法院審理檢察官聲請觀察勒戒之
      案件，依毒品危害防制條例並無必須訊問被告之規定，則
      是否訊問被告，應屬法院依職權得審酌之事項，從而原審
      依諸被告之自白、扣案之證物暨尿液檢驗報告書，據以認
      定被告確有施用第一、二級毒品之行為，且認無再訊問被
      告之必要，據以裁定，於法並無違誤。被告抗告意旨認為
      原審未對抗告人為必要之訊問，無異剝奪辯明犯罪之機會
      云云，指摘原審裁定不當，自無理由。(二)被告於93年12月
      14日經警逮捕採尿後，被告即於尿液送驗受檢人真實姓名
      代號對照表暨送驗登記簿受檢人欄上簽名，此有尿液送驗
      受檢人真實姓名代號對照表暨送驗登記簿為證，且於警詢
      中亦確認尿液編號C─139為其所親自排放與封罐捺印，有
      警詢筆錄在卷可稽。又警局採集尿液應準備煙毒嫌疑犯之
      姓名及條碼標籤，黏貼於檢體監管紀錄表及採尿杯、瓶上
      ，俟煙毒嫌疑犯表示可進行採尿時，再次命其於採驗尿液
      報到單上簽名確認。為確保尿液檢體採集至運送檢驗機構
      所經過各項作業及保管之完整性，於採尿前及採尿後，採
      尿人員均應監管採尿容器及尿液檢體；檢體採集完畢後，
      應經適當封緘，並對每一尿液檢體，以檢體監管紀錄表全
      程管制；於尿液檢體採集及監管程序中，尿液檢體所經每
      一處理或運送，均應記錄其時間、人員及目的，每一處理
      人員均應辨識身分；尿液檢體若未能即時送驗者，應予冷
      藏加鎖保管，是警局對於煙毒犯尿液採集、檢驗作業程序
      甚為縝密、嚴謹，自無混淆錯誤之虞。被告既已簽名確認
      ，尿液檢體之封存保管過程均經其當場親自為之，被告空
      言指稱採尿過程有嚴重之瑕疵，亦不足採。(三)綜上，被告
      前開抗告意旨均委無足取，自應予駁回。
三、據上論斷，應依刑事訴訟法第412 條裁定如主文。
中　　華　　民　　國　　94　　年　　5 　　月　　16　　日
　　　　　　　　　刑事第二十庭審判長法　官  陳貽男
　　　　　　　　　　　　　　　　　  法　官  高明哲
　　　　　　　　　　　　　　　　　  法　官  許仕楓
以上正本證明與原本無異。
不得再抗告。
                                    書記官  劉貞達
中　　華　　民　　國　　94　　年　　5 　　月　　18　　日
